【裁判字號】    99,上易,202
【裁判日期】    990129
【裁判案由】    贓物
【裁判全文】
臺灣高等法院刑事判決                 99年度上易字第202號
上  訴  人  臺灣板橋地方法院檢察署檢察官
被      告  甲○○（原名陳壁文）
                    20號
選任辯護人  劉世興律師
上列上訴人因被告贓物案件，不服臺灣板橋地方法院98年度簡上
字第839號，中華民國98年11月24日第一審判決（聲請簡易處刑
案號：臺灣板橋地方法院檢察署98年度偵續字第77號），提起上
訴，本院判決如下：
    主  文
上訴駁回。
    理  由
一、按刑事訴訟法第350條、第361條、第362條、第367條規定，
    不服地方法院之第一審判決而上訴者，須提出上訴書狀，並
    應敘述具體理由，為上訴必備之程式；其所提出之書狀未敘
    述上訴理由，或僅曾以言詞陳述上訴理由者，均應於上訴期
    間屆滿後20日內補提理由書於第一審法院。惟原審法院對上
    訴書狀有無記載理由，僅應為形式上之審查，認有欠缺，且
    未據上訴人自行補正者，始應定期間先命補正，至於上訴理
    由是否具體，係屬第二審法院審查範圍，不在命補正之列（
    參照刑事訴訟法第361條之立法意旨）。倘上訴人已提出上
    訴理由，但所提非屬具體理由者，應由第二審法院以上訴不
    合法律上之程式，判決駁回之。而所謂具體理由，必係依據
    卷內既有訴訟資料或提出新事證，指摘或表明第一審判決有
    何採證認事、用法或量刑等足以影響判決本旨之不當或違法
    ，而構成應予撤銷之具體事由，始克當之；倘僅泛言原判決
    認定事實錯誤、違背法令、量刑失之過重或輕縱，而未依上
    揭意旨指出具體事由，或形式上雖已指出具體事由，然該事
    由縱使屬實，亦不足以認為原判決有何不當或違法者，皆難
    謂係具體理由，俾與第二審上訴制度旨在請求第二審法院撤
    銷、變更第一審不當或違法之判決，以實現個案救濟之立法
    目的相契合，並節制濫行上訴（最高法院97年度台上字第89
    2號裁判意旨參照）。
二、本件原判決以被告甲○○固有於民國96年9月5日以每公斤新
    台幣（下同）11元之價格收購李文欽竊自新中瑜起重工程有
    限公司（下稱新中瑜公司）倉庫內之中古鋼鐵3支後，再於
    96年9年7日以每公斤12元之價格轉售予王進興，然衡以李文
    欽係駕駛新中瑜公司貨車前至被告處，且出具有非竊盜之切
    結書，又上開中古鋼鐵3支之市價當在1公斤12至14元之間，
    與被告購入之價格相差無幾等情，有證人李文欽、周勝雄、
    王進興等之證述及新中瑜公司貨車照片、王進興付款之手寫
    單為據，因認被告於收購上開鋼鐵時主觀上並無明知為贓物
    而仍購買之故意，無從認定被告有收受贓物犯行，而為無罪
    之諭知。原判決已詳敘其所憑證據、認定理由，從形式上觀
    察，原判決並無違背經驗法則、論理法則等違背法令之情形
    。
三、檢察官提起上訴，所提書狀敘明上訴理由雖以：證人李文欽
    於偵查時曾證稱有向被告表示上開鋼鐵係向老闆周勝雄借的
    ，而被告前曾因租地事宜，前往新中瑜公司，與周勝雄已有
    認識，且知悉周勝雄之聯絡方式，然被告未向周勝雄確認李
    文欽所陳是否屬實，逕以要求李文欽出具保證書方式而為購
    入後再行售出，顯與常情有違；此外，李文欽對於交付鋼鐵
    之理由，有稱係向被告抵押借款，有稱係賣給被告，然原判
    決對於何以採信買賣說詞，不採抵押借款說詞一節，未見說
    明，亦有理由不備之情。又李文欽於96年9月5日與被告電話
    聯絡後，王進興即於同年9月7日至被告處所載運上開鋼鐵，
    則被告從購入至售出，時間短促，要與經驗法則有悖，且可
    見被告於買賣前應未及就市場行情先行比價，亦未向周勝雄
    詢價，當與一般買賣習慣未合。何況，被告所購買之市價，
    均較證人周勝雄估算之每公斤中古市價約為30至40元之間、
    證人王進興估算之每公斤12至14元之間顯然偏低。從而，被
    告主觀上既認係向新中瑜公司購買鋼鐵，其未與周勝雄商議
    價錢，單憑王進興片面估價即決定價格，甚至將價金交予李
    文欽而非新中瑜公司，足見被告主觀上對於上開鋼鐵之來源
    係不明一情，當有認識，雖被告有要求李文欽以賣方身分出
    具切結書，仍無法推諉其主觀上對贓物之認識。且上開切結
    書之日期、金額均有修改之情，而證人李文欽於偵查復未提
    及有該切結書之存在，則該切結書是否臨訟製作，亦非無疑
    。綜上，因認被告對於上開鋼鐵係贓物一節，當有不確定故
    意存在云云。
四、經查：
  (一)檢察官固以李文欽所陳交付鋼鐵予被告之理由前後矛盾，且
    李文欽出具之切結書有變造情形，應不具證據能力；又被告
    自購入至售出時間短促、被告購買鋼鐵之價格低於市價，未
    與新中瑜公司周勝雄確認，甚至價金係交給李文欽而非周勝
    雄等，認被告對於鋼鐵來源不明當有認識為由，指摘原判決
    不當，然查：
  1.原判決對於李文欽交付鋼鐵予被告之理由究係抵押借款抑或
    買賣一節，業已就李文欽所述係抵押借款云云，說明何以不
    足係信之理由，並以被告之供述，核與證人李文欽於偵訊證
    稱：伊有把鐵架賣給甲○○，9月5日有收到現金10萬元等語
    相合，復有李文欽簽立之估價單、切結書等為據，認定系爭
    鋼鐵係被告向李文欽購買，於客觀上確有收受贓物之行為。
    又李文欽交付鋼鐵與被告給付10萬元現金之間，衡情，其原
    因不外買賣或借款，借款之說既不可採，則李文欽與被告間
    當然即係買賣關係，此乃當然之理，因認公訴人指摘原判決
    未就何以採信買賣說詞之理由詳予敘明一節，要屬誤會。
  2.另被告購買鋼鐵之價格是否顯低於市價一節，雖證人周勝雄
    與王進興之證述情節未合，然原判決對於何以採信證人王進
    興，而不採信證人周勝雄之證詞之理由，業已於理由欄內詳
    予敘明，並說明依王進興證述：市值每公斤12至14元，並係
    以每公斤12元向被告承購等語，顯見被告以每公斤11元向證
    人李文欽購買，與市價差距不大，因而不能證明被告係以低
    於市價之價格購買，檢察官指稱被告購入價格低於市價云云
    ，尚難採信。
  3.至於被告何以於96年9月5日購入後即於同年月7日售出，乃
    至被告未與周勝雄連絡確認之舉、被告與李文欽之通聯情形
    等情，均不足認定被告主觀上明知為贓物一節，業據原判決
    論述綦詳，而系爭鋼鐵既係由證人李文欽駕駛新中瑜公司貨
    車至被告處所交予被告，被告因而將現金交予李文欽亦屬當
    然，尚難據為不利被告之認定。又證人李文欽所為之切結書
    ，縱認其真實性尚有可疑，仍不足資為不利被告之認定。
五、綜上，本件檢察官之上訴書狀，雖有敘述理由，但其理由，
    自形式上觀查，均核非足以動搖原判決之具體理由。揆諸上
    開說明，自非屬得上訴第二審之具體事由，應認本件上訴不
    合上訴之法定要件，予以駁回，並不經言詞辯論為之。
據上論斷，應依刑事訴訟法第367條前段、第372條，判決如主文
。
中    華    民    國    99    年    1     月    29    日
                  刑事第二庭審判長法  官 洪光燦
                                  法  官 李麗玲
                                  法  官 林恆吉
以上正本證明與原本無異。
不得上訴。
                                  書記官 陳盈璇
中    華    民    國    99    年    2    月      1    日


司法院資訊處製作；財團法人民間司法改革基金會備份。
